【裁判字號】    89,台上,1772
【裁判日期】    890407
【裁判案由】    業務過失致人於死
【裁判全文】
最高法院刑事判決                            八十九年度台上字第一七七二號
    上 訴 人  臺灣高等法院檢察署檢察官
    被    告  甲○○
右上訴人因被告業務過失致人於死案件，不服臺灣高等法院，中華民國八十六年十二
月三十日第二審判決（八十六年度交上訴字第一四七號，起訴案號：臺灣新竹地方法
院檢察署八十六年度偵字第二○六一號），提起上訴，本院判決如左：
    主  文
原判決撤銷，發回臺灣高等法院。
    理  由
本件原判決以公訴意旨略稱被告甲○○係太古運輸股份有限公司司機，為從事駕駛業
務之人，於民國八十五年十一月二十一日晚八時五十五分許，駕駛車號ＫＣ－○六六
號曳引車，沿西濱公路由南往北方向行駛，至保安林路口時，因變換車道不當，致沿
同向行駛，由葉文雄駕駛附載葉金登、葉志翔，車號ＬＴ－○九○二號自小客車煞避
不及，向前撞擊翻覆，致駕駛人葉文雄因此受腦挫傷、腦出血死亡，葉金登受有頭部
外傷、右側血胸、顏面多處裂傷等傷害，葉志翔則受有右股骨骨折之傷害，因認被告
以一行為涉犯刑法第二百七十六條第二項、第二百八十四條第二項罪嫌等語，而經審
理結果，以被告被訴之犯罪尚屬不能證明，因而維持第一審法院諭知被告無罪之判決
，駁回檢察官在第二審之上訴，固非無見。
惟查：（一）審理事實之法院對於被告有利及不利之證據，應一律注意，詳為調查，
綜合全案證據資料，本於經驗法則以定其取捨，並將取捨證據及得心證之理由於判決
內詳為說明。故證據雖已調查，而尚有其他必要部分並未調查，即難遽為被告有利或
不利之認定；如有應調查之證據未予調查，率行判決，則其判決當然為違背法令。本
件行車事故，依卷附葉文雄所駕車輛之受損照片觀察，顯示其撞擊力非輕（見相驗卷
第十四頁至第十六頁），以此強大之撞擊力研判，在碰撞地點之道路上，勢必留有因
強力撞擊而散（脫）落之物品。被告辯稱：伊停車等候紅燈，於甫變為綠燈，而放下
手煞車之時，自後方突遭葉文雄駕駛之小客車追撞，使其駕駛後拖有貨櫃之半聯結車
向前衝行約五至十公尺始行停下等情，如若不虛，則事發後，其駕駛車輛停止處所正
後方約五至十公尺之車道上，應有二車因撞擊而散（脫）落之物品，是以事發現場車
道上究在何處留有因撞擊產生之散（脫）落物，關乎本件行車事故究係發生於何處、
因何發生及肇事後被告曾否為規避責任而移動車輛，審理事實之法院自應傳訊事發後
趕抵現場之警方人員查證明白，原審就此未為調查，即採信被告之辯解，逕為被告無
罪之判決，自嫌率斷。再者臺灣省車輛行車事故覆議鑑定委員會八十六年八月十四日
交覆字第八六○八○七號函所載：「依據散落物位置距周（指被告，下同）車停止位
置三十公尺以上，研判周車並非停止間被撞，證人林東源、李坤恩均稱周車係停止狀
態，與跡證不符」（見第一審卷第三九頁背面），究係依據何項資料研判而得，該覆
函內雖未說明，惟原審認有疑問，即應傳訊參與此項覆議之鑑定委員查證明白，或函
請該覆議鑑定委員會補充說明，原判決對此未為調查，即認此無礙於被告無過失責任
之認定，顯有未盡調查能事之違法。（二）「汽車在雙向四車道行駛時，大型汽車除
超越同一車道之前車或準備左轉彎外，均不得在內側車道行駛」，道路交通安全規則
第九十八條第一項第一款著有明文，被告駕駛大型半聯結車拖運貨櫃行駛於肇事路段
之內側車道，是否有違上開規定﹖如屬違規，與本件行車事故之發生，有無相當因果
關係，告訴人葉金登在原審已一再質疑（見原審卷第二一頁、第三二頁背面），原判
決對此恝而未論，即屬理由不備。（三）被告在警訊時乃供稱：「我當時立即下車並
記下外車道一部大貨車及我內車道一部自小客，均能證明我是停紅燈靜止的」（見相
驗卷第七頁），證人李坤恩則證稱：「我走外線外車道，死者葉文雄駕駛紅色自小客
車在肇事紅綠燈南端約二百公尺路段快速超越我的車，速度很快超過我的車後，再追
撞在前方已停止在紅綠燈下的拖車車尾，我見狀就繞經最外線慢車道到肇事地點停車
」（見第一審卷第三十頁），即與被告在警局之供述不盡相符，所稱葉文雄駕駛紅色
自小客車云云，復與卷附照片所示之小客車顏色（深藍色）相去甚遠，若李坤恩於事
發當時確曾駕車行經肇事現場，何以其證述有如上不同，尚待查明。以上，或係上訴
意旨所指摘，或為本院得依職權調查之事項，應認原判決有撤銷發回更審之原因。又
被告被訴業務過失傷害部分，因與業務過失致人於死部分，有審判不可分關係，應一
併發回，附此指明。
據上論結，應依刑事訴訟法第三百九十七條、第四百零一條，判決如主文。
中      華      民      國    八十九    年      四      月      七      日
                              最高法院刑事第一庭
                                  審判長法官  施  文  仁
                                        法官  張  淳  淙
                                        法官  林  永  茂
                                        法官  蕭  仰  歸
                                        法官  陳  世  淙
      右正本證明與原本無異
                                              書  記  官
中      華      民      國    八十九    年      四      月     十一     日


司法院資訊處製作；財團法人民間司法改革基金會備份。
